【裁判字號】    99,台上,1713
【裁判日期】    990325
【裁判案由】    偽造文書
【裁判全文】
最高法院刑事判決            九十九年度台上字第一七一三號
上  訴  人  甲○○
上列上訴人因偽造文書案件，不服台灣高等法院台中分院中華民
國九十七年二月二十一日第二審更審判決（九十六年度上更(一)字
第四四一號，起訴案號：台灣南投地方法院檢察署九十五年度偵
字第二五六三號），提起上訴，本院判決如下：
    主  文
上訴駁回。
    理  由
按刑事訴訟法第三百七十七條規定，上訴於第三審法院，非以判
決違背法令為理由，不得為之。是提起第三審上訴，應以原判決
違背法令為理由，係屬法定要件。如果上訴理由書狀並未依據卷
內訴訟資料，具體指摘原判決不適用何種法則或如何適用不當，
或所指摘原判決違法情事，顯與法律規定得為第三審上訴理由之
違法情形，不相適合時，均應認其上訴為違背法律上之程式，予
以駁回。本件原判決綜合全部卷證資料，認上訴人甲○○有其事
實欄所載之犯行，已詳所憑之證據與認定之理由。就上訴人辯
稱：伊父親李從益死亡後，因得母親李洪宜招、弟弟李錫璋、妹
妹李玲英之概括授權，處理李從益之遺產、殯葬費等事宜，而提
領李從益之款項，以支應銀行之扣款、醫藥費、看護費、殯葬費
，當時主觀上不知告訴人乙○○為合法繼承人，才未徵得乙○○
之同意或授權，嗣已向法院提出確認認領無效訴訟，以釐清事實
，並停止遺產分配事宜云云，認不足採信，於理由內予以指駁、
說明甚詳。因而撤銷第一審諭知上訴人無罪之不當判決，改判依
修正前刑法連續犯關係從一重論處上訴人連續行使偽造私文書，
足以生損害於他人罪刑。上訴意旨略稱：乙○○及檢察官均未提
出乙○○實際居住於戶籍地之證據，原審未積極調查確認乙○○
與上訴人等共同生活之事實，誤將事後提起之確認認領無效之訴
作為證據，資為上訴人不利之認定，未依聲請傳喚證人李錫卿，
而未說明其理由，有採證違背經驗法則、判決理由矛盾、不適用
法則及應於審判期日調查之證據，未予調查之違法云云。惟查：
(一)、犯罪事實之認定，證據之取捨及其證明力如何，乃事實審法
院自由判斷之職權，如其取捨不違背經驗法則與論理法則，即不
得指為違法，而據為上訴第三審之理由。且經驗與論理法則等證
據法則，俱屬客觀存在之法則，非當事人主觀之推測，若僅憑上
訴人之主觀意見，漫事指為違背經驗與論理等證據法則，即不足
以辨認原判決已具備違背法令之形式。原判決認定上訴人明知其
父李從益死亡後，李從益之存款為全體繼承人應共同繼承之遺產
，竟未得繼承人乙○○同意，以李從益之印章盜蓋於取款憑條上
，偽造李從益提領存款之私文書，向原判決附表一所示各金融機
構提領存款，足以生損害於乙○○及各金融機構等情，已說明本
於調查所得心證，分別定其取捨而為事實判斷之理由。並就確認
之事實，明李從益死亡後，其為權利主體之能力即歸於消滅，
上訴人自不得再以李從益之名義為提款或其他法律行為，且在李
從益之遺產未分割前，該遺產屬於全體繼承人公同共有，乙○○
係李從益生前認領數十年之非婚生子女，與上訴人均自出生後即
設籍在南投縣草屯鎮坪頂里南坪四十四號約二十年，上訴人自明
知乙○○為繼承人，竟擅以李從益名義偽造取款憑條之私文書，
持向各金融機構提款，自足生損害於乙○○及各金融機構之論據
。所為論斷，核無違背客觀存在之經驗法則與論理法則，自屬原
審採證、認事之適法職權行使，不容任意指摘為違法。(二)、上訴
人固曾請求傳訊證人即其胞兄李錫卿，欲證明連被他人收養而無
繼承權之李錫卿都會被邀請參加家族之聚會，如果其知道乙○○
有繼承權，自不會故意予以排除。原判決以本件事證已臻明確而
未加傳喚，雖未於理由中說明，程式上稍嫌簡略，但於本件判決
主旨並無影響，依刑事訴訟法第三百八十條之規定，仍不得據為
上訴第三審之理由。上訴意旨，就原判決究如何違背法令，並未
具體指摘，徒就原審採證、認事之適法職權行使及已詳加說明之
事項，恣意爭辯，難謂為適法之第三審上訴理由。應認其上訴違
背法律上之程式，予以駁回。
據上論結，應依刑事訴訟法第三百九十五條前段，判決如主文。
中    華    民    國  九十九  年    三    月  二十五  日
                      最高法院刑事第十三庭
                          審判長法官  賴  忠  星
                                法官  呂  丹  玉
                                法官  吳      燦
                                法官  葉  麗  霞
                                法官  蕭  仰  歸
本件正本證明與原本無異
                                      書  記  官
中    華    民    國  九十九  年    三    月  二十九  日
                                                     m

司法院資訊處製作；財團法人民間司法改革基金會備份。
